臺灣彰化地方法院民事判決
                                     110年度簡上字第63號
上  訴  人  陳羿溱  
訴訟代理人  王東元律師
被上訴人    楊秀如  

訴訟代理人  周耀敦  
            林靜城  
上列當事人間請求損害賠償事件，上訴人對於民國110年2月23日
本院員林簡易庭109年度員簡字第397號第一審簡易判決提起上訴
，本院合議庭於民國111年2月16日言詞辯論終結，判決如下：
    主  文
原判決關於駁回上訴人後開第二項之訴部分及訴訟費用（除確定
部分外）之裁判均廢棄。
上開廢棄部分，被上訴人應給付上訴人新臺幣十三萬六千七百五
十一元，及自民國一０九年十二月十日起至清償日止，按週年利
率百分之五計算之利息。
上訴人其餘上訴駁回。
第一審（除確定部分外）、第二審訴訟費用由被上訴人負擔十分
之六，餘由上訴人負擔。
    事實及理由
壹、程序事項：
　　按依民事訴訟法第436條之1第3項準用第463條規定再準用第
    385條第1項前段規定，言詞辯論期日，當事人之一造不到場
    者，得依到場當事人之聲請，由其一造辯論而為判決。本件
    被上訴人經合法通知，未於最後言詞辯論期日到場，且核無
    民事訴訟法第386 條所列各款情形，爰依上訴人之聲請，由
    其一造辯論而為判決。
貳、實體事項
一、上訴人方面：
  ㈠於原審起訴主張略以：緣被上訴人於民國（下同）108年11月
    12日18時49分許，駕駛自用小客車（車牌號碼0000-00號）
    沿彰化縣溪湖鎮華中街由東往西方向行駛，行經同路段與金
    華街無號誌交岔路口時，貿然跨越分向限制線提前左轉彎往
    金華街行駛，適上訴人騎乘普通重型機車（車牌號碼000-00
    0 號）沿溪湖鎮華中街由西往東方向車道行駛而至，見狀已
    煞閃不及而人車倒地，致上訴人受有右側手部、左側手肘、
    前臂擦傷、左側大腿、雙側膝部、左側踝部、足部等處擦傷
    之傷勢（下稱系爭傷勢），支出醫療費用新臺幣（下同）3,
    289元、機車維修費用16,050元、除疤軟膏費用18,960元、
    交通費6,000元，及薪資損失60,000元。另上訴人系爭傷勢
    有以醫美雷射療程治療之必要，費用概估為165000元。並請
    求被上訴人賠償精神慰撫金100,000元，爰依侵權行為之法
    律關係請求被上訴人賠償等語。
  ㈡除於原審主張均予引用外，另補陳：
  ⒈上訴人係士林地方法院之轉譯人員，事故後當月無法工作，
    須休養1個月始能返回職場。
  ⒉依醫囑疤痕面積較大，以醫美雷射治療對除疤較有效。
二、被上訴人則以：否認薪資損失、除疤費用部分。上訴人既為
    轉譯人員，其傷勢應無礙其從事文書工作。且醫美療程單據
    僅記載收取70,000元，並未詳載其治療方法，難以採信。願
    意另行協商醫美療程金額。
三、原審審酌兩造提出之攻擊防禦方法後，為上訴人一部勝訴、
    一部敗訴之判決，即認上訴人請求被上訴人給付39,471元為
    有理由，並依職權就上訴人前開勝訴部分為假執行之宣告，
    其餘之訴則駁回。上訴人聲明不服，提起上訴並聲明：原判
    決不利上訴人部分廢棄；被上訴人應再給付上訴人薪資損失
    60,000元及醫美費用165,000元；第一、二審訴訟費用由被
    上訴人負擔。被上訴人則答辯聲明：上訴駁回；第一、二審
    訴訟費用由上訴人負擔。
四、得心證之理由：
  ㈠按因故意或過失，不法侵害他人之權利者，負損害賠償責任
    ，民法第184條第1項前段定有明文；又汽車行駛至交岔路口
    時，轉彎車應讓直行車先行，亦為道路交通安全規則第102
    條第1項第7款所明定。經查：
　⒈被上訴人於上揭時、地駕駛自小客車，行經無號誌交岔路口
    時，貿然跨越分向限制線提前左轉，適上訴人陳羿溱騎乘機
    車行駛而至，見狀不及煞閃而摔車，因而受有系爭傷勢等事
    實，業據上訴人提出道安醫院診斷證明書、黃勇學皮膚科診
    所診斷證明書、傷勢照片、衛服部彰化醫院診斷證明書等件
    為證（見員簡卷第95至97頁、第103至123頁、本審卷第21頁
    ），並經原審依職權調閱彰化地方檢察署109年度偵字第564
    6號、本院109年度交易字第505號卷核閱無訛，影印部分卷
    宗存卷可稽，復為被上訴人所不爭執，堪信屬實。
　⒉本件被上訴人駕駛汽車，本應注意遵守前開交通規則之規定
    ；而事故當時天候晴、日間自然光線、柏油路面乾燥無缺陷
    、無障礙物、視距良好，並無不能注意之情事，有道路交通
    事故調查報告表在卷可佐，被上訴人竟疏未注意上揭規定肇
    事，就系爭事故發生確有過失，交通部公路總局臺中區監理
    所109年7月3日彰鑑字第1090131585號函檢附車輛行車事故
    鑑定會鑑定意見書亦同此認定（見偵卷第85至91頁）。此外
    ，被上訴人之過失行為與上訴人所受系爭傷勢之間，有相當
    因果關係，依據首揭規定，被上訴人自應就上訴人因本件事
    故所受損害負賠償責任。
  ㈡次按損害賠償，除法律另有規定或契約另有訂定外，應以填
    補債權人所受損害及所失利益為限。又當事人主張有利於己
    之事實者，就其事實負舉證之責。本件被上訴人就上訴人因
    事故所受損害有過失，已如前述，則上訴人主張依侵權行為
    法律關係，請求被上訴人賠償，自屬有據。就此，原審已就
    上訴人請求被上訴人給付醫療費用3289元、機車維修費1605
    0元、精神慰撫金3萬元等節判命被上訴人應予給付，其餘則
    予駁回；上訴人對於原判決不服，提起本件上訴，然經本院
    曉諭，上訴人確認其上訴聲明為：請求被上訴人再給付薪資
    損失60,000元及醫美雷射費用165,000元，有111年2月16日
    言詞辯論筆錄在卷可佐（見本審卷第418頁），足認上訴人
    就本件上訴僅爭執原審駁回薪資損失及醫美雷射費用部分，
    其餘部分則不爭執。爰就上訴人於本審請求被上訴人增加給
    付之薪資損失及醫美雷射費用部分，判斷如下：
  ⒈醫美雷射費用部分：上訴人主張其因系爭事故致四肢擦挫傷
    ，左臂、左下肢遺留蟹足腫及增生瘢痕，須實施醫美雷射療
    程始得復原一情，業據其提出黃永學皮膚科診所診斷證明書
    為證（見原審卷第97頁）。惟為被上訴人所否認。本院審酌
    上訴人係女性，系爭傷勢所遺留之疤痕雖不致損及其健康，
    然查疤痕面積並非極小，且位於上肢位置，常有暴露於外之
    機會，基於美觀考量，若不以適當方式予以改善，該疤痕留
    存於皮膚上，不無影響上訴人未來社交生活之可能。並斟酌
    損害賠償本以回復原狀為目的，前開疤痕既為系爭傷勢所遺
    留，而通常女性對於外觀改變，於身心莫非極大挑戰，難期
    不以醫美療程以求改善，因認確有實施醫美療程之必要。依
    此，足認實施醫美雷射療程所需費用，應屬必要費用。至於
    合理費用之數額一節，經本院就系爭傷勢遺留之疤痕所需療
    程項目及合理金額為何函詢歐美皮膚科診所，該診所函覆略
    以：「病患本次事故所受傷害所需醫療總費用為16萬5,000
    元，7萬元為第一項除疤雷射費用，10次除疤雷射後，須進
    行第二項淡化雷射，費用為9萬5,000元，預估須接受12次色
    素雷射治療才能恢復到接近原本的皮膚狀態」等語，有歐美
    皮膚科診所函文在卷可佐（見本審卷第71頁），堪認上訴人
    主張醫美雷射療程所需費用為16萬5,000元，尚屬合理可信
    ，是此醫美雷射療程費用16萬5,000元，應予認列為必要費
    用。
  ⒉工作薪資損失部分：
　⑴上訴人主張其因系爭事故傷勢有1 個月期間不能工作，受有
    工作薪資損失60,000元一情，固據其提出六維合作社薪資憑
    條、在職薪資證明等件為證（見原審卷第99頁、本審卷第40
    7至第414頁）。惟觀諸上訴人提出之傷勢照片（見原審卷第
    107 頁），可知上訴人之傷勢為右側手部、左側手肘、前臂
    等處多處擦傷，直觀之並非極為嚴重，以通常而言實難認為
    有使上訴人喪失工作能力長達一個月之久。佐以上訴人提出
    之衛福部彰化醫院110 年3月5日診斷證明書記載：「…經診
    治後建議宜休養三日」等語（見本審卷第21頁），即認系爭
    傷勢合理休養期間僅3日。職是，已難認上訴人主張須休養1
     個月無法工作為有據。
　⑵至於上訴人雖稱伊於士林地方法院擔任轉譯工作，其工作性
    質仰賴雙手作業云云。惟經本院就此函詢士林地方法院，其
    函覆略以：「本院委外轉譯均是以遴選自然人方式辦理，六
    維企業社並非本院108 年度委外轉譯承包商，陳羿溱亦非本
    院委外轉譯人員」等語，有士林地方法院110年9月29日士院
    擎總字第1100101391號函文在卷可佐（見本審卷第99頁），
    可知上訴人並非士林地方法院編制內轉譯人員，則其所述工
    作內容是否屬實，已非全然無疑。就此上訴人雖另稱伊係承
    攬第三人私下轉包予六維企業社之士林地院轉譯工作云云。
    姑不論是否屬實，然上訴人既非編制內轉譯人員，按理無須
    親自前往法庭進行轉譯工作，則以上訴人之傷勢僅肢體有若
    干擦挫傷，衡情不足以影響其從事文書工作達1個月之久。
　⑶又上訴人另提出道安醫院110年7月23日診斷證明書記載「宜
    休養一個月」為據（見本審卷第85頁），以證合理休養期間
    為1個月。然查上訴人於事故後係送往衛服部彰化醫院急診
    ，並非道安醫院，有彰化醫院診斷證明書記載「病人於108
    年11月12日19：04至急診就診…」等語可佐（見本審卷第21
    頁）。且上訴人就系爭傷勢主要於彰化醫院診療，亦有相關
    單據可證（見原審卷第75至第85頁）。對照上訴人僅於108
    年11月13日至道安醫院，此後並未前往道安醫院治療傷勢（
    見本審卷第85頁），依此以觀，應認彰化醫院較道安醫院對
    於上訴人之實際受傷情形更為清楚了解，其開立之診斷證明
    書較能真實反映上訴人之實際傷勢情形。況查上訴人於原審
    提出之道安醫院109年2月24日診斷證明書醫囑欄僅記載：「
    患者訴車禍受傷於108.11.13至本院門診治療壹次。以下空
    白」等語（見偵卷第59頁），並無「宜休養1個月」註記。
    直至本院諭知上訴人提出休養1個月之證據後，道安醫院始
    於110年7月23日診斷證明書加註前開文字。則道安醫院是否
    純係配合上訴人要求才加註前開字樣，實非無疑。
　⑷參以上訴人於本審自陳：「（法官問：薪資損失部分有無辦
    法證明需要休息一個月？）急診室說沒有辦法開」等語（見
    本審卷第63頁），可知彰化醫院認以上訴人傷勢並無休息1
    個月之必要，拒絕開立休息1個月之診斷證明，以此亦難認
    上訴人之傷勢確須休養達1個月之久。復上訴人未提出其他
    足證其此部分主張有據之證據，自難率然採信。遑論上訴人
    於本審另陳稱：「（問：108 年11月有無領取薪水？）108
    年11月只有領幾千元，108年12月沒有領薪水，109年1月多
    才有領薪水」等語（見本審卷第83頁）。惟對照上訴人提出
    之在職薪資證明書，其上記載上訴人於108年11月薪資為17,
    337元、108年12月薪資為31,737元、109年1月為77,337元（
    見本審卷第409至第411頁），亦與上訴人所陳未盡相符，且
    相距甚遠。基上，實難認上訴人主張因傷勢休養1個月為可
    信。爰認以衛服部彰化醫院110年3月5日診斷證明書所載「
    宜休養3日」較值採信（見本審卷第21頁），是上訴人因系
    爭傷勢之合理休養期間，應為3日。
　⑸則依上訴人提出之六維企業社在職薪資證明書，記載上訴人
    之薪資收入於事故前之108年間9月為58,637元、10月為60,1
    37元，估算上訴人原先每月平均薪資約為59,387元【計算式
    ：(58637＋60137)÷2＝59387】，依此核算上訴人因系爭傷勢
    須休養3日，所致不能工作損失應為5,939元【計算式：5938
    7÷30×3＝5939，小數點以下四捨五入】。此部分損失既屬上
    訴人依通常情形可得預期之利益，自得請求被上訴人悉數賠
    償。是上訴人主張薪資損失於5939元之範圍內，應予認列；
    逾此則難謂有據。
  ⒊從而，上訴人主張伊因系爭事故受傷，除原審已判命被上訴
    人給付之數額外，另請求被上訴人給付醫美雷射療程所需費
    用及工作薪資損失，本院認為該二項目之費用170,939元【
    計算式：165000＋5939＝170939】，方有所據，逾此金額部分
    ，則無理由。
  ㈢第按損害之發生或擴大，被害人與有過失者，法院得減輕賠
    償金額，或免除之，民法第217條第1項定有明文。此規定之
    目的在謀求加害人與被害人間之公平，倘受害人於事故之發
    生亦有過失時，由加害人負全部賠償責任，為免失諸過苛，
    是以賦與法院不待當事人之主張，減輕其賠償責任或免除之
    職權。換言之，基於過失相抵之責任減輕或免除，非僅為抗
    辯之一種，亦可使請求權全部或一部為之消滅，故裁判上得
    以職權斟酌之。又法院對於酌減賠償金額至何程度，應斟酌
    雙方原因力之強弱與過失之輕重以定之（參照最高法院54年
    度台上字第2433號判決、86年度台上字第1178號判決及88年
    度台上字第2867號判決意旨），亦即應針對損害發生之具體
    情形，分析其原因力及過失之強弱輕重予以決定。查：
　⒈被上訴人駕車行經系爭路口時，本應注意汽車行駛至交岔路
    口，轉彎車應讓直行車先行，竟疏未注意，即貿然左轉肇事
    ，就本件車禍事故應負過失責任等事實，已如前述。然上訴
    人行經無號誌交叉路口，本應減速慢行作隨時停車之準備，
    竟直至查覺被上訴人駕駛之自小客車已在車道中央時，始緊
    急煞車並因重心不穩而人車倒地，有道路事故現場圖、談話
    紀錄表在卷可憑，足認上訴人亦有未注意車前狀況、行經無
    號誌交岔路口未減速慢行作隨時停車之準備之過失，前揭交
    通部公路總局臺中區監理所彰化縣區車輛行車事故鑑定會鑑
    定結果亦同此認定（見偵卷第87至91頁）。
　⒉本院斟酌兩造違反道路交通安全規則之違規程度、路權優先
    歸屬等一切情狀，是認本件車禍事故之發生，應由被上訴人
    負擔80％之肇事主因責任，上訴人則應分擔20％之肇事次因責
    任，方屬公允。爰以前開過失程度之比例，減輕被上訴人應
    負之賠償責任。是上訴人就前述所受損害得請求被上訴人賠
    償之金額，依前開規定為過失相抵後，其金額應為136,751
    元【計算式：170939×0.8＝136751，小數點以下四捨五入】
    。基上，上訴人請求被上訴人於原審判命之金額外，另給付
    醫美雷射療程費用及薪資損失合計136,751元，洵屬有據，
    應予准許；逾此範圍則屬過高，應予駁回。
  ㈣末按給付有確定期限者，債務人自期限屆滿時起，負遲延責
    任；給付無確定期限者，債務人於債權人得請求給付時，經
    其催告而未為給付，自受催告時起負遲延責任；其經債權人
    起訴而送達訴狀，或依督促程序送達支付命令，或為其他相
    類之行為者，與催告有同一之效力，民法第229條第1項、第
    2 項定有明文。又遲延之債務，以支付金錢為標的者，債權
    人得請求依法定利率計算之遲延利息。但約定利率較高者，
    仍從其約定利率；應付利息之債務，其利率未經約定，亦無
    法律可據者，週年利率為百分之五，民法第233條第1項、第
    203 條亦有明文。本件上訴人主張依侵權行為法律關係請求
    被上訴人賠償其損害，核屬未定期限之債務，依法應先催告
    ，被上訴人始負遲延責任而應給付遲延利息。查原審民事起
    訴狀繕本於109年12月9日送達被上訴人，有本院調解報到單
    在卷可稽（見原審卷第45頁），而被上訴人負賠償責任迄未
    履行，上訴人自得依前開規定請求被上訴人加付法定遲延利
    息。是以，上訴人請求被上訴人給付自起訴狀繕本送達翌日
    即109年12月10日起至清償日止，按週年利率百分之五計算
    之遲延利息，核無不合，應予准許。
五、綜上所述，上訴人本於民法第184條第1項侵權行為之法律關
    係，除原審已判命給付之數額外，另請求被上訴人給付工作
    薪資損失及醫美雷射療程費用合計136,751元，及自109 年1
    2月10日起至清償日止，按週年利率百分之五計算之利息，
    洵屬有據，應予准許。原審就上開應予准許部分為上訴人敗
    訴之判決，自有未洽，上訴論旨指摘原判決此部分不當，求
    予廢棄改判，為有理由，爰由本院廢棄改判如主文所示。至
    前開不應准許部分，原判決為上訴人敗訴之判決，經核並無
    違誤，上訴意旨指摘原判決此部分不當，求予廢棄改判，為
    無理由，應駁回其上訴。
六、本件事證已臻明確，兩造其餘主張陳述及所提之證據，經本
    院斟酌後，核與本件判決結果不生影響，爰不逐一論列，附
    此敘明。
七、據上論結，本件上訴為一部有理由，一部無理由，依民事訴
    訟法第436條之1第3項、第450條、第449條第1項、第79條，
    判決如主文。　
中　　華　　民　　國　　111 　年　　3 　　月　　16　　日
            民事第三庭  審判長法  官  洪榮謙
                              法  官  鍾孟容
                              法  官  林于人
上正本證明與原本無異。
本件不得上訴。
中　　華　　民　　國　　111 　年　　3 　　月　　16　　日
                              書記官  卓千鈴